【裁判字號】    98,上訴,1709
【裁判日期】    980610
【裁判案由】    強盜
【裁判全文】
臺灣高等法院刑事判決                98年度上訴字第1709號
  上  訴  人  臺灣桃園地方法院檢察署檢察官
  被      告  甲○○
  指定辯護人  本院公設辯護人李廣澤
上列上訴人因被告強盜案件，不服臺灣桃園地方法院97年度訴字
第648號，中華民國 98年3月23日第一審判決（起訴案號：臺灣
桃園地方法院檢察署96年度偵字第29152號），提起上訴，本院
判決如下：
    主  文
上訴駁回。
    理  由
一、公訴意旨略以：被告甲○○因與乙○○有訴訟糾紛，兩人乃
    相約於民國（下同） 96年11月20日下午5時許，在桃園縣平
    鎮市○○路○段195號前商談和解事宜。詎過程中被告甲○○
    因索求高額和解金未果，竟要求乙○○先將身上之款項交出
    ，惟遭乙○○拒絕，被告甲○○旋意圖為自己不法之所有，
    持隨身攜帶之美工刀架於乙○○脖子處，要求乙○○交出皮
    夾，並在乙○○試圖抗拒時以美工刀割傷乙○○手部，又將
    乙○○推倒在地並割傷乙○○左小腿，致使乙○○不能抗拒
    ，而任由其強取新臺幣（下同） 2,000元後離去，嗣於同日
    晚間9時40分許，在桃園縣平鎮市○○路7號為警查獲，因認
    被告甲○○涉犯刑法第330條第1項之加重強盜罪嫌云云。
二、按犯罪事實應依證據認定之，無證據不得認定犯罪事實；又
    不能證明被告犯罪者，應諭知無罪之判決，刑事訴訟法第15
    4條第2項及第301條第1項分別定有明文。而所謂認定犯罪事
    實之證據，係指足以認定被告確有犯罪行為之積極證據而言
    ，該項證據自須適合於被告犯罪事實之認定，始得採為斷罪
    資料，如未能發現相當證據，或證據不足以證明，自不能以
    推測或擬制之方法，以為裁判之基礎。又刑事訴訟上證明之
    資料，無論其為直接或間接證據，均須達於通常一般之人均
    不致有所懷疑，而得確信其為真實之程度，始得據為有罪之
    認定，若其關於被告是否犯罪之證明未能達此程度，而有合
    理懷疑之存在，致使無從形成有罪之確信，根據「罪證有疑
    ，利於被告」之證據法則，即不得遽為不利被告之認定（參
    照最高法院29年上字第3105號、40年臺上字第86號及76年臺
    上字第4986號判例意旨）。又告訴人之指訴係以使被告受刑
    事訴追為目的，是其陳述是否與事實相符，仍應調查其他證
    據以資審認（參照最高法院30年上字第816號及52年台上字
    第1300號判例意旨）。
三、查本件公訴人據以認被告甲○○涉犯上揭罪嫌，無非係以告
    訴人乙○○於警詢、偵查中之指訴、告訴人之受傷照片、贓
    物認領保管單等為其主要論據。訊據被告甲○○固供承有於
    上揭時、地，與告訴人乙○○相約見面洽談因強劫乙案和解
    賠償事宜，並有自告訴人乙○○拿取現金 2,000元之事實，
    惟堅詞否認有何強盜告訴人乙○○之犯行，辯稱：之前乙○
    ○有搶劫伊財物，雙方達成和解，乙○○同意要賠伊二十萬
    元，本次見面是乙○○說他已經籌到二十萬元，所以約伊見
    面說要拿錢給伊，碰面後，乙○○又說沒帶錢來，就拿二千
    元給伊，說要補貼伊的油錢，錢是他自己拿給伊的，伊沒有
    強取他財物。而乙○○身上的傷，他自己跟伊說是在前往該
    處之途中車輛發生故障，於修理過程中不慎弄傷自己的，伊
    並未以美工刀傷害乙○○，本案顯係乙○○設局挾怨報復云
    云。經查：
(一)本件告訴人乙○○前於95年5、6月間因涉嫌先後強劫、竊盜
    被告甲○○所有財物，暨傷害、剝奪被告甲○○行動自由等
    犯行，而經本院於96年11月29日以96年度上訴字第2816號判
    決分別從重論處加重強盜罪及加重竊盜罪，而量處罪刑在案
    ，此有該刑事判決書在卷可參（現上訴由最高法院審理中）
    ，並據告訴人乙○○及被告供述在卷，嗣告訴人乙○○與被
    告並達成同意賠償20萬元之協議，亦經被告及告訴人供認在
    卷，茲依告訴人所述當天為履行賠償被告而約被告見面，並
    以其已籌好所欲賠償之20萬元，則本件告訴人既對被告負有
    賠償20萬元之債務，當天被告並係應告訴人之約而前往以向
    告訴人拿取賠償之款項，已難認被告有何不法所有之意圖，
    而依告訴人所供當天其僅攜帶 2千元前往，並參酌其相約被
    告見面之目的，因而本件應以被告所供見面時告訴人以其並
    未攜帶20萬元前來，而以所攜帶之 2千元先行補償損失等語
    ，較屬可採，且以告訴人因涉嫌強劫被告所有之財物，而告
    訴人因而應負賠償被告20萬元之義務，則被告當無可能為區
    區之 2千元而強劫告訴人，而致生對告訴人負擔高額之賠償
    金，甚且告訴人有因而主張以該20萬元之債權抵銷之理，是
    本件告訴人明知其並未籌得20萬元，竟仍以欲賠償該20萬元
    為由相約被告見面，嗣見面後以其所攜帶前往之 2千元遭被
    告強劫為由，而指訴被告涉嫌強劫，其所為非無因無力賠償
    被告，而為抵銷該20萬元，因而指訴被告對其強劫之可能。
(二)依告訴人相約被告見面之地點係在人車熙攘來往之大馬路旁
    ，時間又係在下午 5時許，屬下班及下課之尖峰時刻，被告
    是否可能於眾目睽睽下強劫告訴人，已有疑義，且若確有告
    訴人指述之事實，即被告以美工刀割傷告訴人之手後，復將
    告訴人推倒於地，再以美工刀割傷告訴人之左小腿，而強劫
    告訴人之財物，何以告訴人未即呼救，以吸引過往行人或附
    近商家之注意，前來阻止被告之不法行為，而告訴人又何以
    未即前往醫院驗傷，以確認其所述之手腳是否確受傷及如何
    造成，且若告訴人所述，被告持美工刀對其強劫，而其出手
    抗拒，並與被告拉扯，何其僅左手臂受有一條割傷，另依被
    告身高僅166公分（見偵查卷第27頁），並非壯碩，而以告
    訴人前曾強劫被告財物，被告是否可能輕易推倒身材較其壯
    碩之告訴人，再以美工刀割傷告訴人之左小腿，亦非無疑。
    另參酌告訴人乙○○與被告於偵查時均未同庭訊問，以使被
    告就告訴人所述有反駁之機會，嗣於原審法院審理時經以證
    人身分傳喚其到庭接受詰問，以擔保其陳述之真實性，並賦
    予被告對其詰問之機會，惟告訴人乙○○經合法通知均未到
    庭，經拘提亦未獲，此有臺灣士林地方法院檢察署97年11月
    5日士檢清暑97助1466字第33914號函在卷可參（見原審卷13
    6頁），而告訴人雖於本院98年5月12日準備程序時到庭（依
    刑事訴訟法規定，本院無從於準備程序中對其詰問並命具結
    ），惟經諭知應於本院審理期日到庭以接受詰問擔保其所述
    之真實，詎告訴人竟未遵期到庭，致無法命其具結，以擔保
    其陳述之真實性，是以告訴人乙○○上揭指訴既未經合法具
    結而為陳述，所為之指訴復與常情有悖，且無其他證據足資
    證明與事實相符，自難僅憑其片面指述，即遽認被告涉有本
    件強盜犯行。
  綜上所述，被告堅詞否認有何強盜告訴人乙○○財物之行為，
  而並查無何積極證據足資證明被告涉有公訴人指訴之上揭犯行
  ，是本件既查無何積極證據足資證明被告有於上開時地對告訴
  人為強盜之犯行，自難遽依告訴人乙○○上揭存有重大瑕疵且
  與常情有違之指述，即認被告有對告訴人為強盜之犯行，被告
  所辯並無對乙○○為該等犯行云云，應堪採信。被告犯罪尚屬
  不能證明，原審因而以不能證明被告犯罪，而為被告無罪之諭
  知，經核並無不合，檢察官上訴意旨以告訴人就其如何於上開
  時地遭被告為強劫之犯行，迭於警詢及檢察官偵查時為相同之
  指訴，而被告亦不否認有自告訴人取得現金2千元，並即將其
  中所得之1788元花用殆盡，顯見被告確係需款孔急，且被告前
  因遭告訴人強劫，自有轉而強劫告訴人之可能，此外復有與告
  訴人所受傷勢之照片附卷，顯見告訴人確有遭被告強劫財物，
  而認被告應負強盜之責，並指摘原審判決被告無罪係屬不當，
  惟查檢察官上訴意旨以被告前遭告訴人強劫財物，即認被告有
  因而強劫告訴人之可能，然此推論並無何所據，應屬檢察官之
  臆測之詞，又被告於下午5時許自告訴人取得2千元，嗣被告為
  警查獲時已花用其中之1788元，其間已隔數小時，而以被告僅
  花用一千七百餘元，實難認被告有因需款孔急而強劫告訴人，
  至檢察官其餘上訴理由，均無理由，已詳上所述，是檢察官上
  訴尚難認有理由，應予駁回。
據上論斷，應依刑事訴訟法第368條，判決如主文。
本案經檢察官陳大偉到庭執行職務。
中    華    民    國    98    年    6     月    10    日
                  刑事第十五庭  審判長法  官  吳昭瑩
                                      法  官  李釱任
                                      法  官  張傳栗
以上正本證明與原本無異。
檢察官如不服本判決，應於收受送達後10日內向本院提出上訴書
狀，其未敘述上訴之理由者並得於提起上訴後10日內向本院補提
理由書（均須按他造當事人之人數附繕本）「切勿逕送上級法院
」。
                                      書記官  吳玉華
中    華    民    國    98    年    6     月    10    日


司法院資訊處製作；財團法人民間司法改革基金會備份。
